【裁判字號】    97,台上,4226
【裁判日期】    970904
【裁判案由】    違反毒品危害防制條例
【裁判全文】
最高法院刑事判決            九十七年度台上字第四二二六號
上  訴  人  甲○○
選任辯護人  阮春龍律師
上列上訴人因違反毒品危害防制條例案件，不服台灣高等法院台
中分院中華民國九十四年十一月十七日第二審判決（九十三年度
上重訴字第三八號，起訴案號：台灣南投地方法院檢察署九十二
年度偵字第四六一八號），提起上訴，本院判決如下：
    主  文
原判決撤銷，發回台灣高等法院台中分院。
    理  由
本件原判決撤銷第一審不當之科刑判決，改判仍論處上訴人甲○
○共同連續販賣第一級毒品（量處有期徒刑十五年）罪刑，固非
無見。
惟查：原判決認定上訴人與陳志明、蔡正育（以上二人均另案經
判刑確定）共同基於意圖營利販賣第一級毒品海洛因之概括犯意
聯絡，於民國九十二年五月八日上午，由蔡正育依上訴人及陳志
明之指示，前往南投縣名間鄉○○路菜市場、名間郵局、瀾底名
間水圳等處，以新台幣（下同）五百元至一千元之價格，連續販
賣海洛因予姓名、年籍不詳之成年人共五人，其中員集路菜市場
二人、名間郵局一人、瀾底名間水圳二人，販賣所得計四千二百
元等情，係以蔡正育之陳述及有現金四千二百元扣案可證，為其
論據（見原判決第三頁第十行至第十四行、第四頁第二十一行至
第二十三行）。然依卷內資料，蔡正育於九十二年五月八日警詢
時初稱：「‥‥‥我只是幫陳志明、甲○○二人送毒品給人而已
，大部分是陳志明拿海洛因給我送，有時是甲○○拿給我送的，
今天早上陳志明拿了八千元的數量叫我送，我今天早上在名間市
區共送了菜市場二次、郵局一次，瀾底名間水圳二次，早上人家
都是打0000000000進來我接聽後，再由我出去發送，我算了一下
共有四千二百元（販賣所得），我真不知道他們的真實姓名‥‥
‥我販賣所得都要繳還陳志明和甲○○，他們二人誰在就交給誰
，沒有固定」（見偵字第一九一六號影印卷第九頁），嗣於同年
月十六日檢察官偵查中則稱：「我承認五月八日上午幫他（指陳
志明）交貨（指海洛因）過六次，我把貨交給陳志明的朋友‥‥
‥」、「（五月八日你交毒品的地點？）名間郵局二次、名間菜
市場二次、名間水圳二次。我是在交第七次時被警察捉到」（見
同上偵查影印卷第七十五頁反面、第七十六頁），對其於九十二
年五月八日在名間郵局究係販賣海洛因一次或二次，當日共販賣
海洛因五次或六次，前後供述不盡相符，原判決未予取捨，竟併
採納前揭不盡一致之證據資料，作為判決之基礎（見原判決第四
頁第二行至第四行、第八行、第十四頁末行至第十五頁第八行、
第十六頁第十三行至第十六行、第二十三行至第二十五行），已
嫌理由矛盾。又原判決認定前揭事實，復採取蔡正育於台灣南投
地方法院九十二年度訴字第四二八號被訴違反毒品危害防制條例
案件審理時所供，其於前開時地係各以五百元或一千元之價格販
賣海洛因予他人等語為證（見原判決第十九頁第八行至第十二行
）。然依蔡正育上開所述，如以其當日係販賣海洛因六次計算，
其中一次售得一千元，其餘五次各售得五百元，應共售得三千五
百元；二次各售得一千元，其餘四次各售得五百元，應共售得四
千元；三次各售得一千元，其餘三次各售得五百元，應共售得四
千五百元；四次各售得一千元，其餘二次各售得五百元，應共售
得五千元；五次各售得一千元，其餘一次售得五百元，應共售得
五千五百元。倘以蔡正育當日係販賣海洛因五次計算，其中一次
售得一千元，其餘四次各售得五百元，應共售得三千元；二次各
售得一千元，其餘三次各售得五百元，應共售得三千五百元；三
次各售得一千元，其餘二次各售得五百元，應共售得四千元；四
次各售得一千元，其餘一次售得五百元，應共售得四千五百元。
亦即均無法共售得四千二百元，則蔡正育證陳本件遭警查扣之四
千二百元，係其於前開時地販賣海洛因所得乙節，是否屬實？即
仍值詳酌。再原判決事實欄二記載：扣案之木質研磨器一組、塑
膠勺子三支係供上訴人及陳志明販毒（海洛因）所用之物，另扣
案分裝袋七十個，則為彼等預備供販毒（海洛因）所用之物等情
，但理由內則僅簡略說明：「‥‥‥木質研磨器一組，塑膠勺子
三支，均係供被告（上訴人）甲○○等人共犯販賣第一級毒品罪
所用之物，應依同條例第十九條第一項宣告沒收‥‥‥分裝袋七
十個則係供共同販賣毒品預備之物，應依刑法第三十八條第一項
第二款宣告沒收」（見原判決第十一頁第十九行至第二十六行）
，但對木質研磨器一組、塑膠勺子三支如何之係供上訴人及陳志
明販賣毒品所用之物，分裝袋七十個又如何之係屬上訴人及陳志
明預備供販賣毒品所用之物，則均未詳敘其所憑之依據，亦嫌理
由欠備。究蔡正育有無受上訴人及陳志明之指示而於九十二年五
月八日在名間鄉○○路菜市場等地多次販賣海洛因予姓名、年籍
不詳之成年人？販賣幾次？前開研磨器、塑膠勺子及分裝袋是否
確屬上訴人及陳志明所有並供販賣或預備供販賣海洛因所用之物
？因關上訴人有無該部分販賣海洛因犯行，前開研磨器、塑膠勺
子、分裝袋能否資為上訴人有本件犯行之佐證，得否依毒品危害
防制條例第十九條第一項或刑法第三十八條第一項第二款等規定
諭知沒收，於上訴人之利益難謂無重大關係，原審未進一步予以
究明，並於理由內為必要說明，遽行判決，且依前開規定諭知沒
收該研磨器、塑膠勺子及分裝袋，尚嫌速斷。以上，或係上訴意
旨所指摘，或為本院得依職權調查之事項，應認原判決有撤銷發
回更審之原因。原判決說明不另為無罪諭知部分，基於審判不可
分原則，併予發回。又刑法部分條文於九十四年一月七日修正、
同年二月二日公布，並自九十五年七月一日起施行，其中第五十
六條之連續犯已經刪除，更審時應注意及之。
據上論結，應依刑事訴訟法第三百九十七條、第四百零一條，判
決如主文。
中    華    民    國  九十七  年    九    月    四    日
                      最高法院刑事第七庭
                          審判長法官  謝  俊  雄
                                法官  陳  世  雄
                                法官  魏  新  和
                                法官  吳  信  銘
                                法官  徐  文  亮
      本件正本證明與原本無異
                                      書  記  官
中    華    民    國  九十七  年    九    月    九    日
                                                      Ｑ


司法院資訊處製作；財團法人民間司法改革基金會備份。
